臺灣板橋地方法院刑事判決　　　　　　 95年度交訴字第129號
公　訴　人　臺灣板橋地方法院檢察署檢察官
被　　　告　乙○○
上列被告因公共危險等案件，經檢察官提起公訴（95年度偵字第
15606 號），本院判決如下：
    主  文
乙○○從事業務之人，因業務上之過失傷害人，處有期徒刑月
，如易科罰金，以銀元佰元即新台幣玖佰元折算壹日；又駕駛
動力交通工具肇事，致人傷害而逃逸，處有期徒刑陸月，如易科
罰金，以銀元佰元即新台幣玖佰元折算壹日。應執行有期徒刑
捌月，如易科罰金，以銀元佰元即新台幣玖佰元折算壹日。
    事  實
一、乙○○經營市場菜攤，並駕駛自用小貨車載運貨物，為從事
    駕駛業務之人。於民國95年5 月23日凌晨0 時30分許，駕駛
    動力交通工具即車號FG-0718 號自用小貨車，沿台北縣土城
    市○○路○ 段往三峽方向行駛，途經台北縣土城市○○路○
    段267 巷之交岔口時，本應注意應距交岔路口三十公尺前顯
    示方向燈或手勢，行至交岔路口中心處左轉，並不得占用來
    車道搶先左轉，且當時天候晴、夜間光線、視距良好、柏油
    道路路面乾燥、無缺陷及障礙，依其智識、能力又無不能注
    意之情事，竟疏未注意，搶先占用來車車道而欲逕自轉入上
    述267 巷內時，適有甲○○騎乘車號P69-339 號重型機車，
    沿台北縣土城市○○路○ 段往板橋方向行駛於乙○○之來車
    車道，甲○○突見乙○○所駕駛前揭自用小貨車侵入其車道
    ，遂煞避不及，因而撞及乙○○上開自用小貨車之左前保險
    桿，致人車倒地，並受有右足踝後踝骨折及前位脫臼之傷害
    。乙○○肇事致甲○○受傷後，竟未下車查看甲○○之傷勢
    並協助救護，仍倒車回到台北縣土城市○○路○ 段往三峽方
    向之車道，向前行駛離去而逃逸。嗣經路人記下車號報警處
    理，始經警循線查悉上情。
二、案經甲○○訴由臺北縣政府警察局土城分局報請臺灣板橋地
    方法院檢察署檢察官偵查起訴。
    理  由
一、訊據被告乙○○於本院審理中矢口否認上開犯罪事實，辯稱
    ：其並未與告訴人甲○○發生車禍，案發當時其駕駛車號FG
    -0718 號自小貨車，正等待左轉進入台北縣土城市○○路○
    段267 巷內，告訴人甲○○所騎乘之機車是突然滑倒在中央
    路1 段269 號前，並未與其所駕駛之自小貨車發生碰撞，其
    本欲下車查看，但因告訴人甲○○口出惡言而作罷，之後遂
    駕車離去，並未肇事逃逸云云。經查：
  (一)證人即告訴人甲○○於本院審理中具結證稱：「案發當時我
    要到亞東醫院，是騎機車沿土城市○○路往亞東醫院方向行
    駛，…過了明德路後在中央路旁的一條巷子前，看到1 部小
    貨車逆向駛入我的車道，該部車可能是要左轉進巷子，我隨
    即煞車，倒地的時候，機車已經在被告的貨車下，我的右腳
    被該貨車壓住，我就自行從貨車底下出來，但是站不起來。
    後來貨車駕駛倒車，從對向車道加速前進開走，車上有二人
    ，但沒有人下車查看。我有大聲喊『你怎麼可以開走』，因
    為我看該貨車司機沒有下車要離開現場。那時案發地點斜對
    面的機車行有四、五個人出來，其中有人去報案，我只記得
    撞我的貨車是三菱牌的藍色小貨車，車號是機車行的人記下
    來的，之後有救護車來把我送到醫院」等語（見本院96年3
    月8 日審理筆錄第3 頁）。參諸財團法人亞東紀念醫院出具
    之診斷證明書所載，告訴人甲○○係於95年5 月23日急診入
    院，受有右足踝後踝骨折及前位脫臼之傷害，並行骨折開放
    性復位手術，此有該院95年9 月19日函暨該函所附診斷證明
    書、病歷資料各1 件在卷可查（見本院卷第15至49頁）。足
    見告訴人甲○○於本院審理中所述因右腳遭貨車壓住而受傷
    之情節，並非子虛。
  (二)次查，證人即目擊者丙○○於本院審理中亦具結證稱：「我
    在台北縣土城市○○路○ 段214 號開設機車修理店，本案發
    生當時，我在店裡跟朋友聊天，當時店門沒有關，店門口也
    沒有停車，從店內可以看到外面的情況。當時是先聽到煞車
    聲，那時車輛還沒有相撞，有看到貨車幾乎整部車侵入對向
    車道打算左轉進入巷子（即267 巷），不是在等待左轉，接
    著聽到『碰』一聲，我就衝出店門口看，就發現1 部機車倒
    在地上，貨車那時是在對向車道。該部機車應該是被撞，沒
    有卡住，如果是自行滑倒，應該會聽到滑倒的聲音，那時是
    深夜，聲音很清楚。該貨車撞到機車後，就倒退並往前開走
    ，完全沒有人下車查看，機車騎士則坐在地上，該貨車有停
    下來約10幾秒，我就將貨車的車牌唸給朋友寫下來交給警方
    」等語。而證人丙○○於警詢中即已陳明肇事車輛為車號FG
    -0718 號藍色自用小貨車，警方依該車號查訪車主始循線得
    悉該車係被告所駕駛，此亦有疑似道路交通事故肇事逃逸追
    查表1 紙在卷可查（見偵查卷第40頁）。而被告所駕駛之上
    述自用小貨車左側保險桿下方有刮痕，亦有照片1 幀在卷可
    佐（見偵查卷第36頁），對照被告當時行進方向係沿土城市
    ○○路○ 段往土城方向行駛，於欲左轉進入中央路1 段26 7
    巷之際，撞及告訴人甲○○所騎乘之機車，則被告所駕駛之
    自用小貨車刮痕位置，亦與告訴人甲○○及證人丙○○所敘
    行車方向相符，是被告空言否認未撞及告訴人甲○○所騎乘
    之機車，而係告訴人自行滑倒云云，顯屬卸責之詞，並非可
    信。
  (三)雖被告又舉證人即其友人丁○○之證言為其有利之證明，然
    查，證人丁○○於本院審理中係具結證稱：「我從95年4 、
    5 月間起受僱於被告，被告在菜市場賣菜，我負責整理菜，
    本案發生後不久我就離職了。案發當日凌晨1 時許，被告開
    貨車到土城市○○路我妹妹的住處載我前往位在土城市○○
    路的倉庫整理菜，當時我坐在貨車的右前座，被告駕駛的貨
    車在自己的車道停下來準備左轉，並未撞到機車，機車騎士
    是自己滑倒的。當時被告有開門準備下車，因為他覺得奇怪
    ，為何會有人跌倒，但是對方態度不好，所以就沒有下車，
    我不知道對方為何態度不好。被告駕駛的貨車根本就沒有倒
    退，『碰』的聲音是告訴人自己跌倒的聲音」云云（見本院
    96年3 月27日審理筆錄第3 至7 頁）。然案發當時，天候晴
    ，雖為夜間光線，然視距良好，且該路段屬柏油路面、路面
    乾燥，亦無障礙物，此觀之道路交通事故調查報告表所載即
    明（見偵查卷第8 頁），實無何導致告訴人甲○○騎乘機車
    滑倒之原因存在。再參諸證人丙○○前開所述「先聽到煞車
    聲音」等語，更可見告訴人甲○○指稱見到被告要左轉進入
    267 巷而緊急煞車乙節屬實。則證人丁○○稱告訴人甲○○
    係自行騎乘機車滑倒云云，顯屬附和迴護被告之詞，自非可
    採。
  (四)綜上，被告駕駛前開自用小貨車侵入對向車道欲左轉進入巷
    內，致告訴人甲○○所騎乘之機車煞車閃避不及而與被告之
    自小貨車發生碰撞，並因此受傷。按汽車行駛至交岔路口，
    左轉彎時，應距交岔路口三十公尺前顯示方向燈或手勢，行
    至交岔路口中心處左轉，並不得占用來車道搶先左轉，道路
    交通安全規則第102 條第1 項第4 款定有明文。被告於上開
    時地駕駛自用小貨車行經交岔路口，理應注意及此，且當時
    天候晴、柏油路面乾燥無缺陷、無障礙物，且視距良好，亦
    已如前述，亦無使被告不能注意之情事，詎被告疏未注意，
    竟占用來車道搶先左轉，被告就告訴人甲○○之傷害有過失
    甚明。而告訴人甲○○因此受有右後踝骨折併脫臼之傷害，
    亦經認定如前，是被告之過失犯行與告訴人之傷害間，有相
    當因果關係，故被告所辯並非可採。又被告駕駛自用小貨車
    之動力交通工具肇致上開事故，並致告訴人甲○○受傷，竟
    未下車查看，逕自駕車離去，其過失傷害及肇事逃逸之事證
    已臻明確，被告犯行堪以認定。
二、有關本案之新舊法比較：
  (一)按被告行為後，刑法及刑法施行法業於94年2 月2 日經總統
    以華總一義字第09400014901 號令修正公布，並於95年7 月
    1 日施行（下稱「新刑法」，修正前刑法下稱「舊刑法」）
    ，參酌最高法院95年5 月23日刑事庭第8 次會議決議結論，
    新刑法第2 條第1 項之規定，係規範行為後法律變更所生新
    舊法律比較適用之準據法，於新刑法施行後，應適用新刑法
    第2 條第1 項之規定，為「從舊從輕」之比較。且比較時，
    應就罪刑有關之共犯、未遂犯、連續犯、想像競合犯、牽連
    犯、結合犯以及累犯加重、自首減輕、暨其他法定加減原因
    與加減例等一切情形，綜其全部罪刑之結果，而為比較，再
    適用有利於行為人之法律處斷，以決定罪刑之適用。而易科
    罰金、易服勞役、緩刑、保安處分之宣告，則涉及裁量權之
    行使，須於裁量權行使時，方有比較適用問題，此部分得予
    割裂適用。
  (二)被告所犯過失傷害罪之罰金刑部分，舊刑法第33條第5 款規
    定：「罰金：1 元（銀元）以上」，新刑法第33條第5 款則
    規定：「罰金：新臺幣一千元以上，以百元計算之」。是新
    刑法第33條第5 款所定罰金刑最低數額，較之舊刑法提高，
    自以舊刑法第33條第5 款規定有利於被告。另按刑法施行法
    第1-1 條規定：94年1 月7 日刑法修正施行後，刑法分則編
    所定罰金之貨幣單位為新臺幣；94年1 月7 日刑法修正時，
    刑法分則編未修正之條文定有罰金者，自94年1 月7 日刑法
    修正施行後，就其所定數額提高為30倍；但72年6 月26日至
    94年1 月7 日新增或修正之條文，就其所定數額提高為3 倍
    。本件刑法第284 條第1 項之罪，係自94年1 月7 日刑法修
    正時，未曾修正之條文，其罰金本刑依法提高（新台幣）30
    倍。
  (三)又舊刑法第41條第2 項規定，「併合處罰之數罪，均有前項
    情形，其應執行之刑逾六月者，亦同」，亦即該併合處罰之
    數罪，均為最重本刑五年以下有期徒刑之罪，而受六個月以
    下有期徒刑或拘役之宣告，即便應執行刑逾六月，仍得易科
    罰金。然新刑法第41條第2 項則規定，「前項規定於數罪併
    罰，其應執行之刑未逾六月者，亦適用之」，即併合處罰之
    各罪，雖均合於刑法第41條第1 項所定得易科罰金之要件，
    然因最終應執行刑之宣告已逾六月，即不得易科罰金。是比
    較新舊刑法第41條第2 項之規定，自以舊刑法第41條第2 項
    之規定有利於被告。
  (四)再按數罪併罰，有二裁判以上者，依刑法第51條規定，定其
    應執行刑，刑法第53條定有明文。而舊刑法第51條第5 款規
    定：「宣告多數有期徒刑者，於各刑中之最長期以上，各刑
    合併之刑期以下，定其刑期。但不得逾20年」；新刑法第51
    條第5 款則規定：「宣告多數有期徒刑者，於各刑中之最長
    期以上，各刑合併之刑期以下，定其刑期。但不得逾30年」
    。二者經比較結果，修正後刑法並非較有利於被告，自以舊
    刑法第51條第5款之規定較有利於被告。
  (五)綜上，經比較新舊刑法結果，自應整體適用修正前第33條第
    5 款、修正前第41條第2 項、修正前第51條第5 款之規定為
    最有利於被告。
三、查被告乙○○經營市場菜攤，並駕駛自用小貨車載運貨物，
    此業經被告於本院審理中陳述甚明，為從事駕駛業務之人。
    是核被告所為，係犯刑法第284 條第2 項前段之業務過失傷
    害罪及同法第185 條之4 駕駛動力交通工具肇事致人受傷而
    逃逸罪。公訴意旨認被告係犯刑法第284 條第1 項前段之過
    失傷害罪，尚有誤會，然二者社會基本事實同一，本院自得
    變更起訴法條。又被告所犯上開業務過失傷害及駕車肇事逃
    逸二罪，犯意各別、行為互殊，應予分論併罰。本院審酌被
    告並無前科，有臺灣高等法院被告前案紀錄表1 份在卷可參
    ，素行堪稱良好，並斟酌其因佔用來車車道搶先左轉而致告
    訴人甲○○受傷之過失程度，並考量被告罔顧駕駛人之責任
    ，於肇事後逃逸未立即停留現場，被害人之生命身體之危害
    因而提高，並增加犯罪調查成本等犯罪所生危害程度，與被
    告自始否認犯罪，亦未與告訴人達成和解之犯罪後態度等一
    切情狀，分別量處如主文所示之刑，並依修正前第51條第5
    款之規定，定應執行刑如主文所示。又按修正前刑法第41條
    第1 項前段規定：「犯最重本刑為五年以下有期徒刑以下之
    刑之罪，而受六個月以下有期徒刑或拘役之宣告，因身體、
    教育、職業、家庭之關係或其他正當事由，執行顯有困難者
    ，得以一元以上三元以下折算一日，易科罰金」，而被告行
    為時之易科罰金折算標準，依95年7 月1 日修正條文施行前
    罰金罰鍰提高標準條例第2 條前段之規定（該條業經總統於
    95 年5月17日公布刪除，並自95年7 月1 日失效），就其原
    定數額提高為100 倍折算1 日，則被告行為時之易科罰金折
    算標準，應以銀元100 元至300 元折算1 日，經折算為新臺
    幣後，係以新臺幣300 元至900 元折算為1 日；惟95年7 月
    1 日修正條文施行後之刑法第41條第1 項前段則規定：「犯
    最重本刑為五年以下有期徒刑以下之刑之罪，而受六個月以
    下有期徒刑或拘役之宣告者，得以新臺幣一千元、二千元或
    三千元折算一日，易科罰金」，比較修正前後之易科罰金折
    算標準，以舊刑法第41條第1 項前段規定較有利於被告。爰
    依修正前刑法第41條第1 項前段之規定，分別就併合處罰之
    各罪及應執行刑部分諭知易科罰金折算標準。
據上論斷，應依刑事訴訟法第299 條第1 項前段、第300 條，刑
法第284 條第2 項前段、第185 條之4 、第2 條第1 項前段、修
正前第41條1 項前段、第2 項、修正前第51條第5 款，刑法施行
法第1 條之1 ，修正前罰金罰鍰提高標準條例第2 條，判決如主
文。
本案經檢察官馬凱蕙到庭執行職務。
中　　華　　民　　國　　96　　年　　4 　　月　　13　　日
                  刑事第十四庭  審判長法　官  林海祥
                                      法　官  朱敏賢
                                      法　官  汪怡君
上列正本證明與原本無異。
如不服本判決，應於送達後十日內向本院提出上訴狀。
                                      書記官  李郁禎
中　　華　　民　　國　　96　　年　　4 　　月　　23　　日
附錄本案論罪科刑法條全文：
中華民國刑法第284條
因過失傷害人者，處六月以下有期徒刑、拘役或五百元以下罰金
，致重傷者，處1 年以下有期徒刑、拘役或五百元以下罰金。
從事業務之人，因業務上之過失傷害人者，處一年以下有期徒刑
、拘役或一千元以下罰金，致重傷者，處三年以下有期徒刑、拘
役或二千元以下罰金。
中華民國刑法第185條之4
駕駛動力交通工具肇事，致人死傷而逃逸者，處六月以上五年以
下有期徒刑。
